臺灣高等法院臺中分院刑事裁定
110年度毒抗字第806號

抗  告  人  
即受裁定人  沙世綱


                    現於法務部○○○○○○○○執行強制戒治中
上列抗告人即受處分人因違反毒品危害防制條例案件（臺灣臺中
地方檢察署110年度聲戒字第63號、109年度毒偵字第4275號），
對於臺灣臺中地方法院中華民國110年3月18日110年度毒聲字第3
99號確定裁定，聲請重新審理，不服臺灣臺中地方法院110年度
毒聲重字第14號中華民國110年6月3日裁定，提起抗告，本院裁
定如下：
  　主  文
抗告駁回。
    理  由
一、本件抗告人即受處分人（重新審理聲請人）沙世綱抗告意旨
    略以：臺灣臺中地方法院逕行以法務部「有無繼續施用毒品
    傾向評估標準評分說明手冊」及「有無繼續施用毒品傾向評
    估標準紀錄表」之修正，屬於行政規則或法規命令之修正，
    不符毒品危害防制條例第20條之1第1項第5款規定所稱之「
    新證據」應屬法律變更，是抗告人僅指摘「有無繼續施用毒
    品傾向評估標準紀錄表」修正，除外並無提出任何新證據可
    資推翻原確定裁定，此並非法定重新審理事由，駁回抗告人
    重新審理聲請。惟針對此重新審理案件，臺灣各審級法院均
    統一見解，認定此理由確為「新證據」均重新審酌此新證據
    ，若確實動搖原裁定結果，並做出適法裁判，亦即釋放或裁
    定駁回，臺灣臺中地方法院逕以重新審理案為無理由裁定駁
    回，相同的事務卻以不同之處分方式，實有違公平原則。抗
    告人於提出重新審理時已明確提出法務部業已修正「有無繼
    續施用毒品傾向評估標準紀錄表」及「有無繼續施用毒品傾
    向評估標準說明手冊」其中關於「毒品犯罪相關司法紀錄」
    、「其他犯罪相關紀錄」等項目均改以總分上限為計分方式
    ，並訂於110年3月26日實施，是本案原裁定所憑之法務部○○
    ○○○○○○附勒戒所110年2月25日有無繼續施用毒品傾向證明書
    及評估標準紀錄表，就抗告人毒品犯罪相關司法紀錄，其他
    犯罪相關紀錄等項目，不設上限採計配分之評估基準，實質
    上已然變動，此一變動可能動搖抗告人是否繼續施用毒品傾
    向之判定結果，且尚待函詢法務部○○○○○○○○，依修正後之手
    冊及評估標準紀錄表重新評估或試算需耗費相當時間，請審
    酌聲請人現仍執行強制戒治中，避免其人身自由於調查期間
    繼續受拘束影響權益，撤銷原裁定，更為適法之裁定云云。
二、按觀察、勒戒及強制戒治之裁定確定後，有下列情形之一，
    認為應不施以觀察、勒戒或強制戒治者，受觀察、勒戒或強
    制戒治處分之人，或其法定代理人、配偶，或檢察官得以書
    狀敘述理由，聲請原裁定確定法院重新審理：適用法規顯
    有錯誤，並足以影響裁定之結果者；原裁定所憑之證物已
    證明為偽造或變造者；原裁定所憑之證言、鑑定或通譯已
    證明其為虛偽者；參與原裁定之法官，或參與聲請之檢察
    官，因該案件犯職務上之罪，已經證明者；因發現確實之
    新證據足認受觀察、勒戒或強制戒治處分之人，應不施以觀
    察、勒戒或強制戒治者；受觀察、勒戒或強制戒治處分之
    人，已證明其係被誣告者；聲請重新審理，應於裁定確定後
    30日內提起；但聲請之事由，知悉在後者，自知悉之日起算
    ；聲請重新審理，無停止觀察、勒戒或強制戒治執行之效力
    ；但原裁定確定法院認為有停止執行之必要者，得依職權或
    依聲請人之聲請，停止執行之；法院認為無重新審理之理由
    ，或程序不合法者，應以裁定駁回之，毒品危害防制條例第
    20條之1第1項至第4項前段定有明文。又依毒品危害防制條
    例第20條第1項、第2項、觀察勒戒處分執行條例第8條第1項
    、第2項、毒品危害防制條例施行細則第12條第1項、第2項
    等規定可知，法務部為執行觀察、勒戒處分之主管機關，而
    法務部為協助各檢察署檢察官及看守所附設勒戒處所，於執
    行觀察、勒戒期滿時，判斷有無毒品危害防制條例第20條第
    2項繼續施用毒品傾向、是否需報請檢察官聲請強制戒治，
    邀集衛生福利部、專家學者共同研商制訂「有無繼續施用毒
    品傾向評估標準」並據以編定「有無繼續施用毒品傾向評估
    標準紀錄表」（下稱評估標準紀錄表）及「有無繼續施用毒
    品傾向評估標準說明手冊」（下稱評估標準說明手冊），供
    所屬下級機關統一認定標準及行使裁量，係屬為因應大量且
    類同之觀察、勒戒案件，就執行法律（毒品危害防制條例第
    20條第2項）之細節性、技術性之次要事項為必要規範，對
    外發生一定法律效果之具有法規性質之命令。
三、經查，抗告人抗告意旨以評估標準已於110年月3月26日修正
    為由，對原裁定聲明不服云云，惟評估標準係法務部針對多
    數不特定人民就有無繼續施用毒品傾向評估事項所為對外發
    生法律效果之具有法規性質之命令，是上開評估標準紀錄表
    及評估標準說明手冊之修正，屬於行政規則或法規命令之修
    正，為法律變更，並非前引毒品危害防制條例第20條之1第1
    項第5款所稱之「新證據」，抗告人以此為由聲請重新審理
    並據之再為抗告，核與法定要件不符。從而，原審認抗告人
    聲請重新審理於法未合，裁定予以駁回，核屬有據。抗告人
    據之再為抗告理由，本院亦無從採憑。至其他個案，其情節
    不同，所為重新審理事由審酌自屬有別，尚難比附援引，執
    為原裁定有何違誤之論據，附此敘明。
四、綜上，本件抗告人除重複陳稱評估標準紀錄表與說明手冊已
    有變動，並無提出其他任何符合前揭重新審理規定之法定事
    由，而任執前詞指摘原裁定不當，是本件抗告人抗告為無理
    由，應予駁回。
五、據上論斷，應依刑事訴訟法第412條，裁定如主文。
中　　華　　民　　國　　110 　年　　6 　　月　　29　　日
            刑事第七庭  審判長法  官  梁  堯  銘
                              法  官  羅  國  鴻
                              法  官  張  智  雄
以上正本證明與原本無異。
不得再抗告。
                              書記官  陳  玫  伶
　　　　　　　　　　　　　　　
中　　華　　民　　國　　110 　年　　6 　　月　　29　　日